【裁判字號】    98,台抗,598
【裁判日期】    980917
【裁判案由】    偽造文書聲請再審
【裁判全文】
最高法院刑事裁定              九十八年度台抗字第五九八號
抗  告  人  甲○○
            乙○○
上列抗告人等因偽造文書案件，不服台灣高等法院中華民國九十
八年七月三十一日駁回聲請再審之裁定（九十八年度聲再字第二
五一號），提起抗告，本院裁定如下：
    主  文
抗告駁回。
    理  由
按有罪之判決確定後，為受判決人之利益聲請再審，必其聲請之
理由合於刑事訴訟法第四百二十條第一項所定情形之一，或合於
同法第四百二十一條之規定者，始足當之。又經第二審確定之有
罪判決，如就足生影響於判決之重要證據漏未審酌者，依刑事訴
訟法第四百二十一條規定，固得為受判決人之利益聲請再審，但
以不得上訴於第三審法院之案件為限；如為得上訴於第三審法院
之案件，即不得以有重要證據漏未審酌為由聲請再審，否則，其
聲請即屬不合法。且其所謂不得上訴於第三審法院之案件，係依
刑事訴訟法第三百七十六條之規定，根本上不許上訴於第三審者
而言，因此類案件不得上訴於第三審，設第二審法院對於足生影
響於判決之重要證據漏未審酌，即予判決，則判決後無復救濟之
途，為受判決人利益起見，故特許其聲請再審，以資救濟。至本
得上訴於第三審法院之案件，而因其他程序上之關係，不能上訴
者，除具有普通再審之原因，得聲請再審外，要不許援用刑事訴
訟法第四百二十一條之規定，聲請再審。本件抗告人甲○○、乙
○○因共同犯刑法第二百十六條、第二百十條之行使偽造私文書
罪，前經原審法院判處罪刑（九十四年度上更(一)字第五九五號）
，並經本院從程序上駁回彼等上訴確定（九十七年度台上字第六
六四九號），有該原審法院刑事判決（下稱原確定判決）及卷附
台灣高等法院被告前科紀錄表在卷可稽。原裁定以抗告人等對原
確定判決聲請再審，其意旨略以：(1)協調證明書上建材行之印章
並非乙○○所偽造，建材行老闆亦當庭證明印章是建材行之印章
。(2)沈金壽同意讓鑑定人員鑑定，修復聲明中亦有莊光敏親自簽
名蓋章，並無偽造之情事。(3)協議書是沈金壽、莊光敏、丁文祥
、乙○○、甲○○於民國八十七年四月二十一日在莊光敏家中共
同協調後，由莊光敏親自書寫，並由五人各自簽名製作而成。(4)
沈金壽告甲○○、乙○○偽造文書之目的，係為阻止其所應負之
損害賠償責任，並保護其六樓違建之事實。八十九年度上易字第
五七三號案件並未釐清案情，所調閱之八十六年重調字第一三一
六號已證明六樓是沈金壽違建，及五樓屋內地磚確實因損壞而換
過四次。而八十七年度偵字第二二三０五號卷內附有協議書、八
十八年度偵字第一八六八二號卷內附有協調證明書等，抗告人等
並無共同連續行使偽造文書之行為。爰以原確定判決有重要證據
漏未審酌，依法聲請再審云云。依其聲請意旨所述，即係以刑事
訴訟法第四百二十一條所定「就足生影響於判決之重要證據漏未
審酌」為聲請再審之依據。然原確定判決係論抗告人等以共同犯
刑法第二百十六條、第二百十條之行使偽造私文書罪，非屬刑事
訴訟法第三百七十六條各款所列不得上訴於第三審法院之案件，
則依首揭說明，抗告人等對原確定判決，即不得依刑事訴訟法第
四百二十一條規定聲請再審。因認本件再審聲請為不合法，爰予
駁回。經核於法並無違誤。抗告意旨略稱：原審未命沈金壽提出
上揭文書之正本以供比對，即咬定為抗告人等所偽造，有重要證
據漏未審酌，其判決自屬違背法令等語，仍執陳詞指摘原裁定不
當，其抗告為無理由，應予駁回。
據上論結，應依刑事訴訟法第四百十二條，裁定如主文。
中    華    民    國  九十八  年    九    月   十七   日
                      最高法院刑事第九庭
                          審判長法官  邵  燕  玲
                                法官  李  伯  道
                                法官  孫  增  同
                                法官  李  英  勇
                                法官  李  錦  樑
      本件正本證明與原本無異
                                      書  記  官
中    華    民    國  九十八  年    九    月  二十三  日
                                                      K


司法院資訊處製作；財團法人民間司法改革基金會備份。
